【裁判字號】    95,易,278
【裁判日期】    950227
【裁判案由】    詐欺等
【裁判全文】
臺灣臺北地方法院刑事判決               95年度易字第278號
公  訴  人  臺灣臺北地方法院檢察署檢察官
被      告  甲○○
選任辯護人  陳惠生律師
            李麗霞律師
            洪巧玲律師
上列被告因詐欺等案件，經檢察官提起公訴（起訴案號：94年度
偵字第16598號）因所犯非為死刑、無期徒刑、最輕本刑為三年
以上有期徒刑之罪或高等法院管轄第一審案件，被告於本院準備
程序進行中，就被訴事實為有罪之陳述，審判長於告知被告簡式
審判之旨並聽取當事人，及選任辯護之意見後，本院裁定以簡式
審判程序審理，判決如下：
    主  文
甲○○連續意圖為自己不法之所有，以詐術使人將第三人之物交
付，處有期徒刑陸月，如易科罰金，以參佰元折算壹日。緩刑貳
年。
    事  實
一、甲○○係臺北縣新店市雁秋診所（址設: 臺北縣新店市○○
    街10號）負責人及執業醫師，係從事醫療業務之人員，雁秋
    診所並與中央健康保險局（下稱健保局）簽訂「全民健康保
    險特約醫事服務機構合約」，成為健保局之特約醫事服務機
    構，依約特約醫事服務機構在辦理全民健康保險之醫療業務
    時，保險對象應親自就診，按實際就診次數申報醫療費用，
    依病情、病歷記載所開藥品，據以向健保局領取健保費，詎
    甲○○之病患劉玉蘭長期為治療睡眠障礙，至該診所就診，
    甲○○開立具成癮性之第三級管制藥品鎮靜安眠藥物「
    HALCION」予劉玉蘭服用，使劉玉蘭用藥量激增，甲○○竟
    基於意圖不法為自己所有及行使業務上作成不實文書之概括
    犯意，連續於：（一）於民國91年2月5日及同年月6日，明
    知劉文卿（劉玉蘭之父，已於91年1月14日死亡）並未持健
    保卡前往雁秋診所就診，而係劉玉蘭為取得第三級管制藥品
    「HALCION」鎮靜安眠藥物助眠，而持劉文卿之健保卡至雁
    秋診所看診時，竟在其業務上所製作之劉文卿就醫紀錄，記
    載劉文卿曾於91 年2月5日及同年月6日至雁秋診所接受治療
    之不實事項，並於電腦病歷表，偽填劉文卿就診之病名為「
    急性上呼吸道感染」及「賁門鬆弛不能及賁門痙攣」，並註
    明開立之藥品係「COMBEPLEX」（維他命B群），製作不實處
    方箋，使劉玉蘭得以看診，領取第三級管制藥品「HALCION
    」藥物鎮靜劑；甲○○隨於同年3月5日，持該不實之紀錄業
    務上作成之文書向健保局詐領用藥金、診療金、診察費及藥
    事服務費等健保給付，使健保局經辦人員陷於錯誤，撥付健
    保醫療費用補助，計領得新台幣（下同）792元，足生損害
    於中央健保局審核醫療費用之正確性。（二）甲○○明知劉
    玉蘭係為取得第三級管制藥品「HALCION」安眠鎮靜藥物而
    前來就診，竟為避免遭健保局認定異常而無法請領健保給付
    ，故於91年度劉玉蘭96次就診次數中的95次各次日期詳如附
    表一所示（另劉玉蘭於91年4月1日係因感冒而往就診無訛)
    ，皆以「未明示位置之退化性脊椎炎」、「急性會厭炎，未
    提及阻塞」、「腹痛」、「賁門鬆弛不能及賁門痙攣」、「
    急性扁桃腺炎」、「急性鼻咽炎（感冒）」、「放射線菌感
    染所致之皮膚疾病」等7種不實疾病名稱製作電腦病歷表，
    並於處方箋註明開立「COMBEPLEX」（維他命B群）藥品，而
    非註明開立「HALCION」，事後亦非以「HALCION」藥品向健
    保局申請給付，而係連續於附表二所示日期, 持各該申報日
    之前一月份之不實紀錄（業務上作成文書）向健保局申請給
    付，致使健保局經辦人員陷於錯誤，而撥付健保局所有財產
    （金錢）即健保醫療費用補助，予甲○○其共計向健保局詐
    領用藥金、診療金、診察費及藥事服務費等健保給付2萬
    6070元，足生損害於中央健保局審核醫療費用之正確性。
二、案經法務部調查局臺北縣調查站移送台灣台北地方法院檢察
    署檢察官偵查起訴。
    理  由
一、訊據被告甲○○對於上開事實坦承不諱，核與證人劉玉蘭、
    王文君證述情節（偵卷9-11、94-96、16-18頁），並有劉文
    卿90年1月至91年2月健保局保險對象門診就醫記錄明細處（
    偵卷5、13-15、21-24頁）健保局特約醫事服務機構門診處
    方及治療明細（偵卷13-15頁）劉文卿除戶戶籍謄本（偵卷
    19、20頁）劉玉蘭91年健保局特約醫院服務機構門診處方及
    治療明細並向健保局申報醫費用日期等資料（偵卷25-39頁
    ）被告向健保局請領劉文卿、劉玉蘭上開健保給付金額明細
    等在卷可稽，互核相合，足見被告之自白與事實符合。
二、查被告係雁秋診所負責人及執業醫師，係從事醫療業務人員
    ；核其所為，係犯刑法第216條、第215條之行使業務上文書
    登載不實罪及刑法第339條第1項之詐欺罪。被告業務上文書
    登載不實之低度犯行，應為高度之行使犯行吸收，不另論罪
    。其先後多次行使業務上文書登載不實、詐欺犯行，各時間
    緊接，構成要件相同，各顯係基於概括之犯意，均為連續犯
    ，各應論以一罪，並加重其刑；所犯二罪間，有結果之牽連
    犯關係應從一重依連續詐欺罪處斷。爰審酌被告犯罪動機、
    手段、目的、所生危害、犯後坦承、態度良好及檢察官求刑
    等一切情狀，量處如文所示之刑，諭知易科罰金之折算標準
    。
三、被告未曾受有期徒刑以上刑之宣告，有台灣高等法院被告前
    案紀錄表存卷可按，其因一時失慮致罪刑典，經起訴、審判
    之教訓，當知所悔悟，且其已依公訴人與之協商結論，於95
    年2月21日向財團法人肝病防治學術基金會捐款新台幣20萬
    元，有該基金會出具收據1紙附卷可證，本院認所宣告刑以
    暫不執行為當，爰併予宣告緩刑貳年，以勵自新。
據上論斷，應依刑事訴訟法第273條第之1第1項、第299條第1項
前段、刑法第56條、第216條、第215條、第339條第1項、第55條
、第41條第1項前段、第74條第1款、罰金罰鍰提高標準條例第1
條前段、第2條判決如主文。
本案經檢察官方伯勳到庭執行職務
中    華    民    國    95    年    2    月    27     日
                  刑事第十二庭  法  官  李英豪
以上正本證明與原本無異。
如不服本判決，應於判決送達後10日內，向本院提出上訴狀。
                                書記官  謝韻華
中    華    民    國    95    年    3     月    1     日
附錄法條：
中華民國刑法第216條
(行使偽造變造或登載不實之文書罪)
行使第 210 條至第 215 條之文書者，依偽造、變造文書或登載
不實
事項或使登載不實事項之規定處斷。
  中華民國刑法第215條
(業務上文書登載不實罪)
從事業務之人，明知為不實之事項，而登載於其業務上作成之文
書，足以
生損害於公眾或他人者，處 3 年以下有期徒刑、拘役或 500 元
以下罰金。
中華民國刑法第339條之1
意圖為自己或第三人不法之所有，以不正方法由收費設備取得他
人之物者
，處 1 年以下有期徒刑、拘役或 3 千元以下罰金。
以前項方法得財產上不法之利益或使第三人得之者，亦同。


司法院資訊處製作；財團法人民間司法改革基金會備份。
